臺灣板橋地方法院刑事判決　　　　　　　96年度易字第2190號
公　訴　人　臺灣板橋地方法院檢察署檢察官
被　　　告　丙○○
上列被告因偽造文書等案件，經檢察官提起公訴（96年度偵字第
14230 號），本院依簡式審判程序判決如下：
    主  文
丙○○意圖為自己不法之所有，而侵占遺失物，處罰金新臺幣壹
萬元，減為罰金新臺幣伍仟元，如易服勞役，以新臺幣壹仟元折
算壹日。又收受贓物，處有期徒刑肆月，如易科罰金，以新臺幣
壹仟元折算壹日，減為有期徒刑貳月，如易科罰金，以新臺幣壹
仟元折算壹日。又共同變造普通重型機車駕駛執照，足以生損害
於公眾及他人，處有期徒刑肆月，如易科罰金，以新臺幣壹仟元
折算壹日，減為有期徒刑貳月，如易科罰金，以新臺幣壹仟元折
算壹日；扣案經變造之「乙○○」普通重型機車駕駛執照上所貼
之丙○○照片壹張沒收。有期徒刑部分應執行有期徒刑月，如
易科罰金，以新臺幣壹仟元折算壹日。
    事  實
一、丙○○前因施用第一級、第二級毒品案件，經本案以93年度
    訴字第1074號刑事判決分別判處有期徒刑九月、五月確定；
    又因恐嚇案件，經臺灣臺北地方法院以95年度易字第324 號
    刑事判決判處有期徒刑四月確定；上開三案並經臺灣臺北地
    方法院以95年度聲字第1620號裁定應執行有期徒刑一年四月
    確定，甫於民國95年12月25日假釋出監（假釋中犯罪，於本
    案中不構成累犯）。
二、丙○○於96年2 月間某日，在臺北縣新店市某處，拾獲甲○○所遺失之健保卡後，竟未依法交警察機關或自治機關招領
    ，而意圖為自己不法之所有，予以侵占入己。又於96年3 月
    間某日，在其臺北縣中和市○○路169 巷9 號3 樓住處外，
    明知真實姓名年籍不詳、綽號「阿水」之成年男性友人所交
    付乙○○之普通重型機車駕駛執照，係「阿水」於不詳時、
    地所拾獲，屬「阿水」侵占遺失物所得之贓物，竟仍基於收
    受贓物之犯意予以收受之，並與「阿水」基於變造特種文書
    之犯意聯絡，於同月間某日，將其自己之照片一張交予「阿
    水」，由「阿水」將該張照片換貼於上開乙○○之機車駕駛
    執照上而變造之，並於同月間某日交回丙○○持有，足以生
    損害於乙○○本人及監理機關對駕駛執照查核管理之正確性
    。嗣於96年6 月14日上午10時許，在其上開住處內為警查獲
    ，並扣得甲○○之健保卡及上開變造之乙○○機車駕駛執照
    各一枚，而悉上情。
三、案經臺北縣政府警察局三峽分局報請臺灣板橋地方法院檢察
    署檢察官偵查起訴。
    理  由
一、本件被告丙○○所犯係死刑、無期徒刑、最輕本刑為三年以
    上有期徒刑以外之罪，其於準備程序中就被訴事實為有罪之
    陳述，經法官告知簡式審判程序之旨，並聽取公訴人及被告
    之意見後，本院業已於96年9 月7 日依刑事訴訟法第273 條
    之1 第1 項之規定，當庭裁定進行簡式審判程序。是證人乙○○於警詢中所為之證述，雖係被告以外之人於審判外之陳
    述，依刑事訴訟法第159 條第2 項規定，於簡式審判程序中
    亦得作為證據，合先敘明。
二、前揭事實，業據被告丙○○於警詢、偵查及本院審理中均坦
    承不諱，核與證人乙○○於警詢中所述之情節大致相符，並
    有前揭甲○○之健保卡、變造之「乙○○」普通重型機車駕
    駛執照各一枚扣案可資佐證，本案事證明確，被告犯行堪以
    認定。
三、論罪科刑部分：
(一)按刑法上所謂變造文書，係指無制作權者，就他人所制作之
    真正文書，加以改造而變更其內容而言，亦即不變更原有文
    書之本質，僅就文書之內容有所更改者是，最高法院74年度
    台上字第4086號判決意旨可資參照，本件被告在他人領得之
    真正機車駕駛執照上，換貼自己之照片而變造該紙文書，並
    未變易該文書之性質，自屬變造文書之行為而非屬偽造之行
    為。次按駕駛執照為駕駛汽車之許可憑證，由駕駛人向公路
    監理機關申請登記，考驗及格後發給之，為道路交通安全規
    則第50條第1 項所明定，故駕駛執照應為刑法第212 所規定
    之特許證。被告變造乙○○之機車駕駛執照，自足生損害於
    監理機關對於駕駛人身分管理之正確性及乙○○本人。故核
    被告所為，係犯刑法第337 條之侵占遺失物罪、第349 條第
    1 項之收受贓物罪及同法第212 條之變造特種文書罪。其與
    綽號「阿水」之成年男性友人就上開變造特種文書犯行間，
    有犯意聯絡，行為分擔，均為共同正犯。其所犯上開三罪間
    犯意各別、行為互殊，應予分論併罰。
(二)本院爰審酌被告有上開如事實欄部分所示之前科，有臺灣高
    等法院被告前案紀錄表乙份在卷可按，雖不構成累犯，但可
    徵其素行非佳，其犯罪之動機、目的、手段、所生危害暨犯
    後坦承犯行之態度等一切情狀，分別量處如主文所示之刑，
    並各諭知有期徒刑如易科罰金及罰金如易服勞役之折算標準
    ，以資懲儆。又被告犯罪時間係在96年4 月24日之前，合於
    中華民國九十六年罪犯減刑條例所定之減刑條件，應依該條
    例第2 條第1 項第3 款規定，各減其宣告刑二分之一，並就
    有期徒刑部分減後之刑依上開條例第10條第1 項之規定，定
    其應執行之刑及諭知易科罰金之折算標準。
(三)扣案經變造之「乙○○」駕駛執照上所貼之被告丙○○相片
    一枚，係被告所有而供本件犯罪所用之物，業據其供承在卷
    ，爰併依刑法第38條第1 項第2 款之規定宣告沒收。至該枚
    經變造之駕駛執照本係被害人乙○○所有之物，並非被告所
    有，自無庸宣告沒收，附此敘明。
據上論斷，應依刑事訴訟法第273 條之1 第1 項、299 條第1 項
前段，刑法第28條、第212 條、第337 條、第349 條第1 項、第
41條第1 項前段、第42條第3 項前段、第51條第5 款、第38條第
1 項第2 款，中華民國九十六年罪犯減刑條例第2 條第1 項第3
款、第7 條、第10條第1 項，判決如主文。
本案經檢察官吳宗光到庭執行職務。
中　　華　　民　　國　　96　　年　　9 　　月　　21　　日
                  刑事第十七庭  法　官 張紹省
以上正本證明與原本無異。
如不服本判決應於送達後十日內向本院提出上訴狀。
                                書記官 周雅玲
中　　華　　民　　國　　96　　年　　9 　　月　　26　　日
附錄本案論罪科刑法條全文：
中華民國刑法第212條
偽造、變造護照、旅券、免許證、特許證及關於品行、能力服務
或其他相類之證書、介紹書，足以生損害於公眾或他人者，處一
年以下有期徒刑、拘役或三百元以下罰金。
中華民國刑法第337條
意圖為自己或第三人不法之所有，而侵占遺失物、漂流物或其他
離本人所持有之物者，處五百元以下罰金。
中華民國刑法第349條第1項
收受贓物者，處三年以下有期徒刑、拘役或五百元以下罰金。
